臺灣板橋地方法院刑事判決　　　　　　　　　　　　　九十年度訴字第一九五八號
　　公　訴　人　臺灣板橋地方法院檢察署檢察官
　　被　　　告　乙○○
　　選任辯護人　莫怡萍律師
右列被告因強盜等案件，經檢察官提起公訴（九十年度偵字第一八一一０號），本院
判決如左：
    主  文
乙○○共同意圖為自己不法之所有，攜帶兇器，以強暴致使不能抗拒，而取他人之物
，未遂，處有期徒刑肆年；又共同意圖為自己不法之所有，攜帶兇器，以強暴致使不
能抗拒，而取他人之物，處有期徒刑伍年貳月。應執行有期徒刑捌年捌月。
扣案如附表所示之物品均沒收。
    事  實
一、乙○○原就讀於臺北縣中和市○○街一一一號之華夏工專，為該校之輟學生，知
    悉該校側門守衛室旁放置有中和郵局所有之提款機（編號五Ｆ四，由管理員丙○○保管），乃與現役軍人甲○○（另由軍事檢察官偵辦中）共同基於意圖為自己
    不法所有之犯意聯絡，謀議竊取該提款機內之現鈔，並由乙○○事先購妥氧氣筒
    、乙炔、噴焊槍接頭各一支、魔鬼面具二只及足以對於人之生命、身體有危險性
    可認為係凶器之西瓜刀二把與其他必備工具（如附表編號一至十五所示），復搬
    入華夏工專校園內先行藏置於機械館後方水塔旁。迄民國九十年十月二十三日凌
    晨二時三十分許，乙○○與甲○○二人共同自華夏工專機械館旁一０九巷一一弄
    口翻越矮牆進入校園，各自戴上甲○○所有備妥如附表編號十六所示之白色手套
    ，乙○○並戴上紅色魔鬼面具、甲○○戴上黑色魔鬼面具偽裝，嗣二人行經機械
    館前發現警衛丁○○在內休憩，為防止丁○○發覺報警，乃變更犯意為強盜，共
    同進入機械館內，由乙○○手持西瓜刀二把強架於丁○○頸項上，致使其不能抗
    拒，再由甲○○以黃色膠帶綑綁丁○○雙手、密貼口、眼，乙○○同時取走丁○○所有之行動電話、口哨子，以防渠對外聯絡，之後並將丁○○推入該館電機房
    內，再將其手腳綑綁，拘禁於電機房內；渠二人制服丁○○後，乃再將先行藏置
    之其餘工具，搬運至校園後門設置郵局提款機處，由甲○○負責把風，乙○○使
    用乙炔、氧氣筒欲燒開丙○○監督管領之郵局提款機下方鋼板，惟因鋼板太厚，
    無法破壞，乙○○改燒提款機操作面板，致使面板因而損壞致令不堪使用，足以
    生損害於所有人中和郵局，並因而觸動警報，二人見警報大響，立即丟下焊燒工
    具後逃離現場而未遂。其後二人循原途逃離，行經機械館時，因憶及曾煥昌遭渠
    二人拘禁於電機房，身上或有財物，復另行起意，共同基於不法所有之意圖，二
    人再度進入機械館電機房，由乙○○持西瓜刀在電機房門口把風，由甲○○下手
    強盜業已不能抗拒之丁○○，經翻動其身上，發現丁○○口袋內放置有皮夾而強
    取之，乃取出皮夾內之現金新臺幣（下同）二千七百元，其後甲○○因聽聞乙○○大叫「警察來了！」，隨即將皮夾丟置於電機房內，二人分別逃離現場，於逃
    逸時，甲○○因一時緊張，並將所得之現金遺落於校園內。迨同日上午四時許，
    因臺北縣警察局中和分局南勢派出所警員接獲通報，趕赴華夏工專，於臺北縣中
    和市○○路華夏工專圍牆旁，發現甲○○行跡可疑，施予盤查而查獲，再查獲隨
    行在後之乙○○，並在華夏工專校園內起出如附表所示之物品。
二、案經丙○○訴由臺北縣警察局中和分局報請臺灣板橋地方法院檢察署檢察官偵查
    起訴。
    理  由
一、訊據被告乙○○固坦承於前揭時地，與共犯甲○○事前謀議竊取華夏工專內設置
    之提款機，並事先備妥工具，迨行竊當日復變易為強盜犯意，持西瓜刀將校園警
    衛丁○○綑綁後，持工具強盜提款機內之現金，其後因警鈴大作而未遂之事實不
    諱，核與告訴人丙○○於警訊及審理中之指訴、及證人警衛丁○○、查獲員警陳
    乙震及同案共犯甲○○於警訊及偵審中證述之情節相符，並有扣案如附表所示之
    物品及現場照片二十幀附卷可稽。至證人丁○○於審理中雖否認遭被告施以西瓜
    刀強架於頸項上之強暴行為云云，惟此部分犯罪事實，迭經被告於警訊及偵審中
    均一致供承在卷，並據同案共犯甲○○證述屬實，則證人丁○○或因於案發時休
    憩中，突見臉戴魔鬼面具、手持西瓜刀之被告及共犯甲○○，驚恐之餘致記憶不
    清，而為上開陳述，則被告所自承及共犯甲○○所供之上開供述，應為事實，而
    可採信，則被告此部分強盜犯行，應堪認定。至共同強盜警衛丁○○皮夾之強盜
    既遂犯行部分，訊據被告矢口否認此部分犯行，辯稱：伊當時是向甲○○稱要將
    綑綁警衛之膠帶鬆綁，並無共同起意強盜丁○○之財物，亦不知其是否得財云云
    。然查：此部分犯罪事實，業據共犯甲○○於警訊中證稱：「因觸動警鈴，警方
    前來，伊等見無法得逞，馬上往機械館方向逃逸，伊與乙○○再一次進入機械館
    內，由伊動手將無法動彈之警衛丁○○的口袋翻找財物，而發現皮夾，取走皮夾
    內二千七百元整」（參見偵查卷第十一頁背面）、於偵查中證稱：「乙○○在警
    鈴響後提議拿警衛皮包，伊二人入機房內，他要伊翻警衛身、搜他口袋，伊拿出
    皮包後，乙○○說警察來了，伊緊張就丟皮包在地上。」（參見偵查卷第六四頁
    ）、於審理中亦證稱：「伊等順著原路要跑，經過機械館時，乙○○提議說看警
    衛有沒有錢，拿他的錢走，是伊進入電機房拿警衛的錢，他的皮包就放在警衛旁
    邊，伊並沒有將警衛鬆綁」等語（參見本院九十年十二月二十六日訊問筆錄），
    核與被告於警訊所自承：「..提款機的警報響起，警方快要趕到現場，伊就夥同
    甲○○快速離開燒提款機的地方，回到綑綁守衛丁○○之電機房內，由甲○○搜
    刮丁○○身上之財物，而伊在旁邊把風，共計搜刮新台幣二千七百元..」等語（
    參見偵查卷第五頁背面）、於偵查自承：「（問：警訊中陳述實在否？）實在，
    （問：九十年十月二十三日二時三十分在華夏工專與甲○○以西瓜刀制伏警衛，
    綑綁其手腳，推入電機房後，持乙炔等工具要燒提款機，因警報響而逃離，再回
    去搶警衛的錢及手機？）對。」等情（參見偵查卷第四十三頁背面）相符，顯見
    渠二人因未能順利取得提款機內之現金，而另行起意強盜，遭渠等綑綁毫無抵抗
    能力之警衛丁○○所有之財物甚明，參以證人丁○○於審理中亦證稱：「伊聽見
    門聲又打開，不確定有幾人進入，只知道他們其中一人將伊偏一邊從口袋內拿出
    皮包，就聽到關門聲音後，伊就開始掙脫綑綁的塑膠帶，掙脫約五分鐘後，就拆
    開塑膠繩」等語，足認被告所辯進入電機房之目的係為將綑綁警衛之膠帶鬆綁云
    云，亦非事實，前開所辯應係事後飾卸之詞，無足採信，被告此部分加重強盜既
    遂犯行，亦堪以認定。綜上，被告犯行應依法論科。
三、按刑法第三百二十一條第一項第三款之攜帶兇器竊盜罪，係以行為人攜帶兇器竊
    盜為其加重條件，此所謂兇器，其種類並無限制，凡客觀上足以對人之生命、身
    體、安全構成威脅，具有危險性之兇器均屬之，且祇須行竊時攜帶此種具有危險
    性之兇器為已足，並不以攜帶之初有行兇之意圖為必要（最高法院七十九年度台
    上字第五二五三號判例意旨參照），是被告於本案犯行時所攜帶之西瓜刀（如偵
    查卷第二十六頁上頁照片所示），係屬刑法第三百二十一條第一項第三款所規定
    之「兇器」無疑。而被告與共犯甲○○於本件犯行之初，固謀議行竊華夏工專側
    門設置之提款機內現鈔，嗣進入華夏工專校園後，於尚未著手竊盜行為時，因行
    經該校機械館，見警衛丁○○在內休憩，為免事跡敗露，乃起意綑綁丁○○，而
    由被告施強暴行為，將隨身攜帶之西瓜刀二把強架於丁○○頸項上，致使渠不能
    抗拒等情，業據被告自承在卷，故被告二人進入華夏工專校園，雖係本於竊盜之
    犯意而成，惟其後所用之手段，已由竊盜而變為強盜，圖謀不法所有取得他人財
    物之犯意，仍相一貫，僅於中途變更其竊取之手段為強取而已（最高法院二十四
    年上字第四六七三號判例要旨參照），核被告乙○○所為，係犯刑法第三百五十
    四條之毀損罪（以乙炔、燒燬提款機面板部分）、第三百三十條第二項、第一項
    加重強盜未遂罪（強盜提款機部分）、第三百三十條第一項加重強盜罪（強盜警
    衛丁○○財物部分）。又被告與共犯甲○○就上揭犯行，彼此間有犯意之聯絡及
    行為之分擔，為共同正犯。被告所犯毀損提款機面板與加重強盜未遂二罪間，有
    方法結果之牽連關係，應從較重之加重強盜未遂罪論處。又被告所犯上開強盜提
    款機現金未遂及強盜警衛丁○○財物既遂二罪間，訊據被告於偵查中供稱：「（
    問：拿走現金之情況為何？）伊等經過時，甲○○說不如把警衛的錢拿走」等語
    （參見偵查卷第五十六頁背面），而同案共犯甲○○則於本院審理中證稱：「伊
    等順原路經過機械館時，乙○○提議說看警衛有沒有錢，拿他的錢走」等語，渠
    二人雖就強盜丁○○財物乙節究由何人提議乙事，互相推諉，惟依渠二人上開所
    述，可知此部分犯行乃渠二人於強盜提款機現金未果後，於逃跑時臨時所決意，
    則被告其後之加重強盜既遂犯行乃另行起意，與先前所犯之加重強盜未遂犯行犯
    意各別，自應予分論併罰。至公訴人認被告二人於前揭時地抵達「夜間於學校內
    尚有人值班，屬有人居住之建築物」之華夏工專，而認此節亦符合刑法第三百三
    十條之犯強盜罪而有刑法第三百二十一條第一項第一款之「於夜間侵入有人居住
    之建築物」之情形云云，惟查，被告起意行竊之提款機係設於該校側門警衛室旁
    之戶外，業經證人丁○○於審理中供述屬實，並有現場照片在卷可證，而被告翻
    越華夏工專之牆垣進入校園，該附連圍繞之牆垣並非屬刑法第三百二十一條第一
    項第一款所謂之建築物，則被告進入華夏工專竊取設置於守衛室旁之提款機現款
    ，所為非屬於「於夜間侵入有人居住之建築物」，公訴人此部分所認，容有誤會
    ；又被告與甲○○制伏警衛丁○○後，將渠推入電機房內拘禁之行為，係屬強盜
    之手段，尚不另成立他罪，公訴人就此部分另論刑法第三百零二條第一項私行拘
    禁罪，容有未洽，均附此敘明。又被告上開加重強盜提款機部分犯行，雖已著手
    於強盜犯罪行為之實施，然因觸動提款機警鈴，一時心驚，與共犯逃離現場而未
    遂，此部分為未遂犯，爰依刑法第二十六條前段之規定減輕其刑。爰審酌被告正
    值青年，不思以勞力賺取金錢，竟意圖不勞而獲，攜帶兇器進入就讀之校園起意
    強盜，對於被害人施以強暴手段，嚴重破壞社會秩序，惟參諸被告並無前科紀錄
    ，素行尚佳，且甫滿十八歲（七十二年三月二十三日生），年輕識淺，復以其為
    本件犯行時，並未傷及被害人丁○○，所得財物亦因與共犯逃逸時緊張丟棄，而
    未及花用，情節尚輕，及被告犯後坦承大部分犯行，態度尚佳與其犯罪之動機、
    目的、手段、生活狀況等一切情狀，量處如主文所示之刑，並定其應執行刑，以
    資懲儆。
四、扣案如附表所示之物品，除編號十六所示之白色手套二雙為甲○○所有外，其餘
    均為被告所有，供渠二人本件加重強盜未遂及既遂罪所用之物，業據被告及共犯
    甲○○於本院審理時供明在卷，爰依刑法第三十八條第一項第二款之規定宣告沒
    收。
據上論斷，應依刑事訴訟法第二百九十九條第一項前段，刑法第二十八條、第三百三
十條第二項、第一項、第三百五十四條、第五十五條、第二十六條、第五十一條第五
款、第三十八條第一項第二款，罰金罰鍰提高標準條例第一項前段，判決如主文。
本案經檢察官謝岳龍到庭執行職務
中      華       民       國    九十一      年    一    月    二十五    日
                                      臺灣板橋地方法院刑事第六庭
                                          法  官  徐蘭萍
右正本證明與原本無異。
如不服本判決，應於判決送達後十日內，向本院提出上訴狀。
                                          書記官  莊川億
中      華       民       國    九十一      年    一      月   二十五   日
本案論罪科刑法條全文：
刑法第三百二十一條
犯竊盜罪而有左列情形之一者，處六月以上五年以下有期徒刑：
一、於夜間侵入住宅或有人居住之建築物、船艦或隱匿其內而犯之者。
二、毀越門扇、牆垣或其他安全設備而犯之者。
三、攜帶兇器而犯之者。
四、結夥三人以上而犯之者。
五、乘火災、水災或其他災害之際而犯之者。
六、在車站或埠頭而犯之者。
前項之未遂犯罰之。
刑法第三百三十條
犯強盜罪而有第三百二十一條第一項各款情形之一者，處五年以上十二年以下有期徒
刑。
前項之未遂犯罰之。
刑法第三百五十四條
毀棄、損壞前二條以外之他人之物或致令不堪用，足以生損害於公眾或他人者，處二
年以下有期徒刑、拘役或五百元以下罰金。
附表：
┌────┬──────────┬─────┬─────────────┐
│編  號  │物               品 │數      量│備                     註 │
├────┼──────────┼─────┼─────────────┤
│  一    │   氧氣筒           │   一支   │被告乙○○所有            │
├────┼──────────┼─────┼─────────────┤
│  二    │   乙炔             │   一支   │被告乙○○所有            │
├────┼──────────┼─────┼─────────────┤
│  三    │   噴焊槍接頭       │   一支   │被告乙○○所有            │
├────┼──────────┼─────┼─────────────┤
│  四    │   紅色魔鬼面具     │   一只   │被告乙○○所有            │
├────┼──────────┼─────┼─────────────┤
│  五    │   黑色魔鬼面具     │   一只   │被告乙○○所有            │
├────┼──────────┼─────┼─────────────┤
│  六    │   西瓜刀           │   二支   │被告乙○○所有            │
├────┼──────────┼─────┼─────────────┤
│  七    │   拔釘器           │   一支   │被告乙○○所有            │
├────┼──────────┼─────┼─────────────┤
│  八    │   活動扳手         │   一支   │被告乙○○所有            │
├────┼──────────┼─────┼─────────────┤
│  九    │   螺絲起子         │   一支   │被告乙○○所有            │
├────┼──────────┼─────┼─────────────┤
│  十    │   打火機           │   一個   │被告乙○○所有            │
├────┼──────────┼─────┼─────────────┤
│  十一  │   黃色膠帶         │   一捲   │被告乙○○所有            │
├────┼──────────┼─────┼─────────────┤
│  十二  │   使用過之黃色膠帶 │   一綑   │被告乙○○所有            │
├────┼──────────┼─────┼─────────────┤
│  十三  │   藍色背袋         │   一只   │被告乙○○所有            │
├────┼──────────┼─────┼─────────────┤
│  十四  │   鴨舌帽           │   一頂   │被告乙○○所有            │
├────┼──────────┼─────┼─────────────┤
│  十五  │   運動服外套       │   一件   │被告乙○○所有            │
├────┼──────────┼─────┼─────────────┤
│  十六  │   白色手套         │   二雙   │共犯甲○○所有            │
└────┴──────────┴─────┴─────────────┘
